臺灣高雄地方法院民事裁定
109年度消債清字第96號
聲  請  人  李家明（原名：李紹棋）
0000000000000000

0000000000000000

0000000000000000

上列當事人因消費者債務清理事件聲請清算，本院裁定如下：
    主  文
聲請人李家明自中華民國一○九年十月二十一日下午四時起開始
清算程序。
命司法事務官進行本件清算程序。
    理  由
一、按債務人不能清償債務或有不能清償之虞者，得依本條例所
    定更生或清算程序，清理其債務；法院開始清算程序之裁定
    ，應載明其年、月、日、時，並即時發生效力；法院開始更
    生或清算程序後，得命司法事務官進行更生或清算程序，必
    要時得選任律師、會計師或其他適當之自然人或法人1人為
    監督人或管理人，消費者債務清理條例（下稱消債條例）第
    3條、第80條前段、第83條第1項、第16條第1項分別定有明
    文。
二、聲請意旨略以：伊有不能清償債務情事，前依消債條例規定
     向日盛銀行聲請前置協商，惟協商不成立。伊又未經法院
    裁定開始更生程序或許可和解或宣告破產，爰聲請清算等語
    。
三、經查：
　㈠聲請人前向日盛銀行聲請前置協商，於民國109年2月12日協
    商不成立，嗣於109年4月22日具狀向本院聲請清算等情，有
    前置協商不成立通知書（卷第22至23頁）、日盛銀行陳報狀
    （卷第141至166頁）附卷可稽，堪信為真實。
  ㈡聲請人於106年度至108年度均無申報所得，名下有京城銀行
    存款37,317元，並有繼承取得之土地，其中田賦5筆、土地1
    筆（未設定抵押，應有部分均為3分之1），曾經債權人聲請
    福建金門地方法院以108年度司執字第2749號執行事件（下
    稱系爭執行案件）強制執行拍賣，第三拍所定底價共計2,39
    6,000元，其餘繼承取得之金門縣○○鎮○○○段000○000○000○00
    0○000地號土地，及碧山段969、971、974、1040、1145地號
    土地（均為共有地，未設定抵押），依公告現值計算聲請人
    應繼分價值共計1,063,790元；另有三商美邦人壽保單解約
    金29,886元（已扣保單借款177,154元，另前於107年5月10
    日至109年3月26日共領取理賠給付133,640元）、全球人壽
    保單解約金3,115元（已扣保單借款14,000元，前於107年5
    月14日至109年3月26日共領取理賠給付121,140元）；又聲
    請人自陳107年4月至108年3月失業，108年4月至7月、108年
    9月至109年1月期間擔任臨時工，日薪1,000元至1,200元不
    等，平均每月收入約24,000元，109年2月至6月19日失業，1
    09年6月20日起受雇楊文章擔任吊車司機助理，日薪1,200元
    ，109年6、7月收入各為7,200元、21,600元，失業期間均賴
    保單借款維持生活，前於108年9月17日曾領取勞保普通疾病
    傷病給付8,800元，現未領取任何補助或給付等情，有財政
    部高雄國稅局106年至108年綜合所得稅各類所得資料清單及
    財產歸屬資料清單（卷第19至21頁、第91頁）、財產及收入
    狀況說明書（卷第6至9頁、第123至124頁）、債權人清冊（
    卷第11至13頁）、戶籍謄本（卷第84頁）、勞工保險被保險
    人投保資料表（卷第18頁）、個人商業保險查詢結果表（卷
    第93頁）、財團法人金融聯合徵信中心前置協商專用債權人
    清冊（卷第15至17頁）、信用報告（卷第80至83頁）、金門
    縣政府函（卷第167頁）、高雄市政府都市發展局函（卷第1
    68頁）、勞動部勞工保險局函（卷第169頁）、勞動部勞動
    力發展署高屏澎東分署函（卷第170頁）、存簿（卷第37至4
    5頁、第96至103頁）、福建金門地方法院107年度訴字第94
    號判決（卷第85至89頁）、土地登記謄本（卷第104至109頁
    、第113至122頁）、福建金門地方法院民事執行處通知函（
    卷第46至51頁）、收入切結書（卷第90頁）、雇主出具之證
    明書（卷第197頁）、父親除戶戶籍謄本（卷第84頁）、遺
    產稅財產參考清單（卷第125至129頁）、財政部北區國稅局
    金門稽徵所函（卷第208至212頁）、三商美邦人壽保險股份
    有限公司函（卷第171至179頁）、全球人壽保險股份有限公
    司函（卷第180至182頁）等附卷可參。經考量聲請人上述工
    作、收入情況，爰以其109年7月收入21,600元評估其償債能
    力。
  ㈢關於聲請人必要生活費用部分，聲請人雖主張每月支出21,52
    6元（包含每月支付予母親之房屋租金5,000元）云云，並提
    出母親出具之證明書（卷第94頁）為憑。惟按債務人必要生
    活費用，以最近1年衛生福利部或直轄市政府所公告當地區
    每人每月最低生活費1.2倍定之，消債條例第64條之2第1項
    定有明文。本院參酌衛福部社會司所公告109年度高雄市最
    低生活費為13,099元，又該最低生活費用之標準，係照當地
    最近1年平均每人可支配所得中位數60％訂定，依其基準之家
    庭收支調查報告調查表格式所示有關經常性支出之調查項目
    ，包括利息支出、食品、衣著、房租及水費、電費、醫療保
    健、交通、娛樂、教育等，已涵蓋聲請人所陳報之支出項目
    。是本院認聲請人必要生活費用以最低生活費之1.2倍即15,
    719元計算已足，逾此範圍難認必要。
  ㈣綜上所述，聲請人每月收入為21,600元，扣除必要生活費15,
    719元後，尚餘5,881元。而聲請人目前負債總額為5,718,84
    9元（卷第11至13頁債權人清冊、第131至166頁債權人陳報
    狀），扣除聲請人繼承取得之不動產現值及三商美邦人壽、
    全球人壽保單解約金共計3,492,791元後，以上開餘額按月
    攤還結果，至少約須32年【計算式：（5,718,849－3,492,79
    1）÷5,881÷12＝32】始能清償完畢，堪認聲請人確有不能清
    償債務之情事。從而，聲請人向本院聲請清算，應予准許，
    並命司法事務官進行本件清算程序。
四、依消債條例第11條第1項、第83條第1項、第16條第1項，裁
    定如主文。
中　　華　　民　　國　 109　　年　　10　　月　　21　　日
              　　民事庭　　  法　官　陳宛榆
以上正本係照原本作成。
本裁定不得抗告。　　　　　　　　　
中　　華　　民　　國　 109　　年　　10　　月　　21　　日
                    　　　　  書記官　何福添